臺灣高雄地方法院刑事判決　　　　　　　　　　　　八十九年度交訴字第二一一號
　　公　訴　人　臺灣高雄地方法院檢察署檢察官
　　被　　　告　甲○○
右列被告因業務過失致死案件，經檢察官提起公訴（八十九年度偵字第一九八六一號
），本院判決如左：
    主  文
甲○○無罪。
    理  由
一、公訴意旨略以：被告甲○○受僱於重福土木包工業擔任送貨員，平日以駕駛小貨
    車送貨，為從事駕駛業務之人，於民國八十九年九月三日下午，駕駛車牌號碼Ｗ
    Ｑ─三二五九號（起訴書誤繕為Ｅ四─三五三二號）自用小貨車，沿高雄縣鳳山
    市○○○路，由屏東往鳳山（即由東往西）方向行駛，於同日下午四時五分許，
    行經中山東路與該路二九○巷交岔路口欲左轉往南行駛時，本應注意車前狀況，
    並隨時採取必要之安全措施，及汽車行駛至交岔路口，轉彎車應讓直行車先行，
    而依當時情形又無不能注意之情事，竟疏未注意前方及交岔路口車輛之動態，貿
    然左轉並加速行駛，適被害人馬豫龍騎乘車牌號碼ＦＳＣ─二八九號機車，沿中
    山東路由鳳山往屏東方向直行而來，見狀煞避不及，造成其所駕駛之機車失控撞
    擊被告甲○○之自用小貨車右前側後倒地，致馬豫龍受有內臟出血、心肺衰竭等
    傷害，經送醫後不治死亡，因認被告涉有刑法第二百七十六第一項之過失致人於
    死罪嫌云云。
二、按犯罪事實應依證據認定之，無證據不得推定其犯罪事實；不能證明被告犯罪或
    其行為不罰者，應諭知無罪之判決，刑事訴訟法第一百五十四條、第三百零一條
    第一項分別定有明文。又所謂證據，係指超越一切合理之可疑，足以認定被告確
    有犯罪行為之積極證據而言。茍依現存之積極證據，就起訴意旨所指被告犯罪之
    待證事實，尚非不得為其他較有利被告之推斷，本諸罪疑為輕之法則，自難謂該
    事證已適合於被告犯罪事實之認定。再告訴人之指訴係使被告受刑事追訴為目的
    ，其所述被害情形，如無瑕疵可指，而就其他方面調查又與事實相符，其供述固
    未始不足採據為判決之基礎，惟其陳述倘尚有瑕疵，則在未究明前，即難遽採為
    論罪科行之根據（最高法院六十一年台上字第三○九九號判例意旨參照）。又按
    汽車駕駛人可信賴其他參與交通之對方亦能遵守交通規則，同時為必要之注意，
    謹慎採取適當之行動，而對於不可知之對方違規行為並無預防之義務，最高法院
    七十四年台上字第四二一九號判例亦可資參照。
三、本件公訴人認被告甲○○涉犯過失致死罪嫌，無非係以上開事實業據被害人馬豫
    龍之兄（起訴書誤繕為馬豫龍之姐）乙○○指訴甚詳，而被害人馬豫龍因本件車
    禍致內臟出血、心肺衰竭送醫不治死亡之事實，已經檢察官督同法醫師相驗屍體
    ，製有相驗筆錄、相驗屍體證明書及驗斷書各一紙在卷為憑。且按車輛駕駛人應
    注意應遵守道路交通安全規則，隨時注意車前狀況，及車輛左轉彎時應暫停讓直
    行車先行，道路交通安全規則第九十四條第三項、第一百零二條第二款定有明文
    ，被告行經上開之路段並未注意上開規定，貿然快速左轉，有道路交通事故調查
    表附卷為憑，被告顯已違反上揭交通規則等情，為其主要論據。惟訊據被告堅決
    否認有何過失致死犯行，辯稱：伊當時已左轉要進入中山東路二九○巷時，聽到
    左後面有機車摔倒的聲音，且伊聽到聲音時，車身已轉正在中山東路往屏東方向
    的機車道與外側快車道中間，被害人及其機車均未碰撞伊駕駛之自小貨車，伊沒
    有過失等語。
四、經查：
  (一)本件車禍係發生在中山東路與該路二九○巷之有行車管制號誌之丁字路口，車禍
    發生前，被告駕駛車牌號碼ＷＱ─三二五九號自用小貨車，沿高雄縣鳳山市○○
    ○路，由屏東往鳳山即由東往西行至上開交岔路口欲左轉往南行駛，被害人馬豫
    龍騎乘車牌ＦＳＣ─二八九號跑車型式之重型機車，沿中山東路由鳳山往屏東即
    由西往東方向行駛欲前往公司上班，此為被告及被害人家屬乙○○所是認。而車
    禍發生後，被告所駕駛之大貨車停在中山東路二九○巷巷口，被害人所騎乘之機
    車係車頭朝南左倒在中山東路東向（即往屏東方向）之中間快車道上，機車後方
    之中間快車道上遺有四十五公尺長之機車刮地痕，且該機車刮痕起點係在中山東
    路東向中間快車道偏內側快車道上，距離上開路口西方之行車管制號誌燈有十五
    點三公尺，換言之，該機車刮痕起點距離上開交岔路口約十五點三公尺，且當時
    下雨，天色昏暗，路面潮濕，現場未發現任何煞車痕，此有警製道路交通事故調
    查報告表、肇事現場照片附在相驗卷可佐。而由前開機車刮地痕起點位置、長度
    及力學慣性作用研判，足見被害人在路面潮濕的雨天，以非低之速度，騎乘上開
    跑車型機車沿中山東路中間快車道偏內側快車道行至距離上開交岔路口西方行車
    管制號誌前十五˙三公尺處時，因駕駛機車操操縱失控倒地並往東刮滑四十五公
    尺，至為顯明。惟被害人駕駛機車操縱失控之原因，可能係因見被告在上開交岔
    路口左轉彎而煞車閃避所致，亦可能係為閃避內側快車道與中間快車道上之車輛
    而操控不當，或因天雨路滑失速等其他原因所肇致。是公訴人認為被害人係見被
    告突然快速左轉而煞避不及撞到被告之自小貨車右前車身云云，並非無疑。
  (二)證人即車禍現場處理之高雄縣警察局鳳山分局埤頂派出所警員丙○○於本院調查
    中具結證稱：我到現場時貨車已進二九０巷子裡面，被害人正要送醫，因當天下
    雨無法看到剎車痕，只有看到明顯的刮地痕，是機車滑倒的痕跡，貨車車身及底
    盤均無被撞之痕跡，機車也沒有撞擊痕，現場圖上所標示之四十五公尺，是機車
    刮痕起點至機車摔倒後滑行停止之距離，另十五點三公尺是第二快車道上之刮痕
    起點距安全島上之紅綠燈的距離，且車禍時下雨，天色昏暗，會影響視線，該車
    流量算很大，路口沒有障礙物等語（見本院卷第十七、十九頁）。而證人劉文成
    與被告及被害人均夙昧平生，所述亦與附卷之現場照片及車損照片（本院卷第二
    九、三○、三八、三九頁）相符，其證言應無偏頗之虞，堪以採信，且由上開證
    言及跡證，亦足認被害人之機車沿中山東路中間快車道倒地滑行進入上開路口時
    ，被告駕駛之自小貨車已轉正欲進入中山東路二九○巷，因而兩車未在上開路口
    發生碰撞甚明。是被害人家屬乙○○認被害人騎乘之機車撞擊被告之自小貨車底
    盤，及公訴人認被害人之機車撞擊被告之小貨車右前側車身云云，尚有誤會。
  (三)又按道路交通安全規則第九十四條第三項規定之駕駛人應注意車前狀況，並隨時
    採取必要之安全措施，係指駕駛人在道路環境存有變異下，駕駛人應注意路況變
    化，避免因煞車不及，撞及煞車距離以外之事務；而第一百零二條第二款規定汽
    車駕駛人行至無號誌交岔路口，轉彎車應讓直行車先行，係指汽車駕駛人於交岔
    路口欲轉彎，而同一線道上有直行車駛近時，若仍逕自轉彎即會肇生事故，則應
    注意不得先行轉彎，而應先行暫停，待該直行車駛而無緊接駛近之來車時，始可
    轉彎；倘直行車距離該交叉路口尚有一段相當，而轉彎車於其時先行轉彎，依吾
    人通常駕駛之社會經驗，並無何危險發生能時，自可先行轉彎，否則就社會生活
    之相互分工而言，未免失其平衡；此觀同條項第六款規定自明。倘若被害人確係
    因發現被告在上開路口左轉，因煞車不及而使機車操縱失控倒地刮行，然依被害
    人之機車刮地痕起點係在上開丁字路口西方行車管制號誌燈前方十五點三公尺處
    之中山東路東向中間快車道上觀之，被害人係在未進入上開交岔路口前，即已發
    現被告駕駛之小貨車正在左轉而採取煞避措施，惟被告既於直行之被害人機車距
    離該交叉路口尚有十五點三公尺之相當距離時，即先行左轉，並於被害人之機車
    到達前，已轉正欲進入中山東路二九○巷口，依吾人通常駕駛之社會經驗，此應
    無何危險發生之可能，且被告亦可信賴騎乘在對向車道之被害人亦能遵守交通規
    則，同時為必要之注意，謹慎採取適當之行動，而對於不可知之被害人自行操控
    失當而倒地滑行乙節，並無預防之義務，亦即被告應無違反上開道路交通安全規
    則第九十四條第三項規定之應注意車前狀況及第一百零二條第二款、第六款所規
    定轉彎車應讓直行車先行之注意義務，至為灼然。揆諸上揭說明，應認被告就本
    件車禍之發生，並無過失，被告所辯尚非虛妄，應堪採信。
  (四)又本件車禍送台灣省車輛行車事故覆議鑑定委員會覆議意見亦認為：「馬豫龍於
    雨天駕駛重機車，遇狀況自行操作失況滑倒，為肇事原因。甲○○無肇事因素。
    」，此有該會九十年六月二十八日府覆議字第九○○九五九號覆議意見書在卷可
    稽。雖台灣省高屏澎車輛行車事故鑑定委員會及財團法人成大研究發展基金會均
    認為，「馬豫龍駕駛重機車失控滑倒與甲○○駕駛小貨車左轉未讓直行車先行有
    因果關係」，此有該會九十年一月十九高屏澎鑑字第九○○一五五號及九十一年
    一月八日（九一）成大研基建字第○○五六號鑑定意見書附卷可憑，惟該鑑定意
    見均未斟酌被害人沿中山東路中間快車道駛至上開丁字交岔路口前方約十五點三
    公尺處時，被告已先行進入路口並開始左轉，依道路交通安全規則第一百零二條
    第一項第六款但書規定，被害人之直行車本應禮讓被告之轉彎車先行，竟認被告
    係行駛中之左轉車未讓直行車先行云云，所認事實既屬有誤，遽難採為不利被告
    之認定。
五、綜上所述，公訴人所舉之證據仍不足以證明被告確有過失致人於死犯行。此外，
    本院復查無其他積極之證據足以證明被告有何如公訴人所指之犯行，自不能證明
    被告犯罪，依法應諭知無罪之判決。
據上論斷，應依刑事訴訟法第三百零一條第一項，判決如主文。
本案經檢察官顏漢文到庭執行職務
中      華  民      國    九十一    年      二      月    二十二    日
                                      臺灣高雄地方法院交通法庭
                                          法  官  廖  純  卿
右正本證明與原本無異。
如不服本判決，應於判決送達後十日內，向本院提出上訴狀。
                                          書記官  林  孝  聰
中      華      民      國    九十一    年      二      月    二十二    日
